【裁判字號】    89,交上訴,1635
【裁判日期】    900322
【裁判案由】    過失致死等
【裁判全文】
臺灣高等法院臺南分院刑事判決        八十九年度交上訴字第一六三五號  Ｇ
      上  訴  人
      即  被  告  甲  ○  ○
右上訴人因過失致死等案件，不服臺灣雲林地方法院八十九年度交訴字第八九號中華
民國八十九年十月三十一日第一審判決（起訴案號：臺灣雲林地方法院檢察署八十九
年度偵字第三四０七號），提起上訴，本院判決如左：
      主      文
上訴駁回。
      事      實
一、甲○○係毅昇交通事業有限公司車號ＩＺ－○五九號營業大貨車司機，為從事駕
    駛業務之人，於民國（下同）八十九年七月十四日中午十二時四十分許，駕駛前
    開營業大貨車，沿國道一號高速公路由南往北方向行駛，途經該路北上路段二三
    六公里處（即雲林縣虎尾鎮區路段），依規定應注意汽車在同一車道行駛時，除
    擬超越前車外，後車與前車之間應保持隨時可以煞停之距離及應注意車前狀況，
    並隨時採取必要之安全措施，而依當時路面乾燥平直無缺陷，道路上無障礙物，
    且天候晴朗，自然光線充足，視距良好等情狀，並無不能注意之情事，竟疏未注
    意上開規定，因前方車輛已塞車有回堵現象，仍未減速行駛，猶以原速前進，復
    邊駕駛車輛邊飲用咖啡飲料，致未注意前方由乙○○所駕之車牌號碼ＰＩ－二八
    ○六號自小客車，已因前方堵車而停於國道一號高速公路北上二三六公里九○○
    公尺處，迨發現時，已煞避不及，由後追撞上開自小客車正後方，致該自小客車
    左後座所搭載之乘客陳維謀頭部外傷導致顱內出血，送醫不治後死亡。另右後座
    之乘客張裕旻受有顱骨骨折及硬腦膜下出血等傷害。駕駛乙○○則受有頭部外傷
    之傷害。
二、案經內政部國道公路警察局第四警察隊報告及張裕旻、乙○○等訴由臺灣雲林地
    方法院檢察署檢察官偵查起訴。
      理      由
一、訊據上訴人即被告甲○○，對於上開時地駕車肇事之事實，固不否認，惟辯稱：
    當時伊並未邊駕駛車輛邊飲用咖啡飲料，且乙○○所駕之自小客車，時速約三十
    公里左右，尚未停止行進等語。惟查上開事實，業據被告甲○○於警訊、偵查及
    原審審理，坦承不諱，其於警訊及原審審理時均供稱：「我當時是在喝咖啡」屬
    實（詳相驗卷第五頁﹑原審卷第十五頁），並有現場照片九張及道路交通事故調
    查報告表附卷可資佐證。而被害人陳維謀因本件車禍不治死亡，復據檢察官督同
    法醫師相驗無訛，並填具相驗屍體證明書、驗斷書及勘驗筆錄等各乙份附相驗卷
    宗可證（詳台灣台中地方法院檢察署八十九年度相字第一○四五號相驗卷）。另
    被害人張裕旻則受有顱骨骨折及硬腦膜下出血等傷害，乙○○則受有頭部外傷之
    傷害等情，亦據張裕旻、乙○○分別指訴明確，復有醫院診斷證明書各一紙附卷
    可佐（附於他字第一二七六號卷第五頁、相字第五○九號卷第十九頁）。
二、本件車禍發生路段因塞車有回堵現象，且前方車輛已處於靜止狀態等情，業據告
    訴人乙○○於偵查中及本院審理時指述明確，核與證人即事發當時亦遭被告所駕
    大貨車撞擊之尊龍客運車司機曾國源於偵訊時供證之情節相符，被告所辯乙○○
    所駕之自小客車，時速約三十公里左右，尚未停止行進等語，殊不足採。又依交
    通事故調查表及現場照片顯示，被告甲○○所駕駛之營業大貨車，留在高速公路
    上之煞車痕，長達七十公尺，依高速公路汽車煞車距離、行車速度對照表顯示，
    該大貨車於事發前，時速應高達一百公里許，且從大貨車開始煞車之起點，至小
    客車遭撞擊處，距離僅約有五十公尺，顯見被告當時並未注意其前方車輛之行止
    狀況，並減速行駛以保持可得隨時煞停之狀態至明。按汽車在同一車道行駛時，
    除擬超越前車外，後車與前車之間應保持隨時可以煞停之距離，再汽車行駛時，
    駕駛人應注意車前狀況，並隨時採取必要之安全措施，道路交通安全規則第九十
    四條第一項、第三項分別定有明文。此為一般之交通常識，被告既考領有駕駛執
    照，當知上開應注意遵守之事項。竟疏未注意，自後追撞處於靜止狀態之前車，
    終致肇致本件車禍，而本件肇事責任，經本院送臺灣省嘉雲區車輛行車事故鑑定
    委員會鑑定結果，亦認：「甲○○駕駛營半聯結車，行經塞車路段，未保持安全
    距離，且未充分注意車前狀況，由後追撞前車，衍生連環肇事，為肇事原因。乙
    ○○、曾國源、陳俊誠無肇事因素。」有該委員會鑑定意見書可按，被告對鑑定
    結果亦無意見，是其應負過失責任至為灼然。又被害人陳維謀確因本件車禍死亡
    。另被害人張裕旻受有顱骨骨折及硬腦膜下出血等傷害，乙○○則受有頭部外傷
    之傷害。則被告過失駕車肇事行為，與被害人陳維謀之死亡、告訴人張裕旻、乙
    ○○之受傷結果之間，自具有相當因果關係，被告過失致死、過失傷害之犯行，
    洵堪認定。
三、被告甲○○為營業聯結車司機，駕駛為其業務，其於執行業務中疏於注意肇事，
    致人死傷，核其所為，係犯刑法第二百七十六條第二項之業務過失致人於死及第
    二百八十四條第二項前段之業務過失傷害罪。被告一過失行為，致使被害人陳維
    謀死亡及被害人張裕旻、乙○○分別受傷，為想像競合犯，依刑法第五十五條之
    規定，應從一重之業務過失致人於死罪處斷。原審審理結果，認被告罪證明確，
    適用刑法第二百七十六條第二項、第二百八十四條第二項前段、第五十五條，罰
    金罰鍰提高標準條例第一條前段，並審酌被告身為營業聯結車司機，未提高駕駛
    重車應有之注意程度，竟於駕駛時飲用咖啡飲料以致疏失肇事，且應負全部肇事
    責任，其過失程度非輕，又造成一人死亡二人受傷，其犯罪所造成之損害非淺，
    再衡之被告犯後尚能坦認犯行，並與亡者家屬及受傷被害人達成民事和解，其犯
    後態度良好一切情狀，判處有期徒刑壹年，認事用法俱無不合，量刑亦稱妥適，
    被告上訴意旨認原審量刑太重，空言指摘原判決不當，並無可取，為無理由，應
    予駁回。
據上論斷，應依刑事訴訟法第三百六十八條，判決如主文。
本案經檢察官吳忠賢到庭執行職務。
中    華    民    國      九十      年      三      月      二十二      日
                                  臺灣高等法院臺南分院刑事第六庭
                                      審判長法官  楊    明    章
                                            法官  顏    基    典
                                            法官  戴    勝    利
右正本證明與原本無異。
如不服本判決，應於判決送達後十日內向本院提出上訴狀，其未敘述理由者並應於提
出上訴狀後十日內向本院補提理由書（應附繕本)。
                                      法院書記官  吳    銘    添
中    華    民    國      九十      年      三      月      二十三      日
附錄：本判決論罪科刑法條：
刑法第二百七十六條第二項：從事業務之人，因業務上之過失犯前項之罪者，處五年
                          以下有期徒刑或拘役，得併科三千元以下罰金。


司法院資訊處製作；財團法人民間司法改革基金會備份。
